臺灣新北地方法院刑事判決
111年度易字第170號
公  訴  人  臺灣新北地方檢察署檢察官
被      告  李玟錂



上列被告因妨害名譽案件，經檢察官提起公訴（110年度偵字第2
0325號），本院判決如下：
    主  文
李玟錂犯公然侮辱罪，處拘役參拾日，如易科罰金，以新臺幣壹
仟元折算壹日。
    事  實
一、李玟錂基於公然侮辱之犯意，於民國109年10月24日2時許起
    ，在其位於新北市○○區○○街000巷00號4樓居所處，以電子設
    備連結網際網路至「Facebook」（俗稱「臉書」）社群網站
    之「冰冰探險粉絲團」社團網頁後，於特定多數人皆可上網
    瀏覽而得以共見、共聞之上開網頁，以帳號「李冰冰」名義
    ，接續發表如附表編號1至編號2所示之包含「畜牲」、「烏
    龜」、「縮頭烏龜」等用語、詆毀戴谷峯之文字，供不特定
    人瀏覽點閱，足以貶損戴谷峯之人格及社會評價。嗣戴谷峯
    瀏覽上開頁面，始悉上情。
二、案經戴谷峯訴由臺南市政府警察局學甲分局報告臺灣臺南地
    方檢察署呈請臺灣高等檢察署檢察長核轉臺灣新北地方檢察
    署檢察官偵查起訴。
    理  由
一、按被告李玟錂所犯係最重本刑為3年以下有期徒刑、拘役或
    專科罰金之罪，屬刑事訴訟法第376條第1項第1款所列之罪
    之案件，依同法第284條之1規定，第一審得由法官獨任進行
    審判程序，合先敘明。　　
二、證據能力：
(一)按被告以外之人於審判外之陳述，雖不符合刑事訴訟法第15
    9條之1至第159條之4之規定，而經當事人於審判程序同意作
    為證據，法院審酌該言詞陳述或書面陳述作成時之情況，認
    為適當者，亦得為證據，刑事訴訟法第159條之5第1項定有
    明文。本案認定事實所引用卷內被告以外之人於審判外之陳
    述，雖屬傳聞證據，惟檢察官及被告於本院審理時均表示同
    意作為證據方法而不予爭執，於辯論終結前亦未對該等證據
    之證據能力聲明異議，本院復審酌上開證據資料製作時之情
    況，尚無違法不當及證明力明顯過低之瑕疵，與本案待證事
    實復具有相當關連性，以之作為證據應屬適當，依上開規定
    ，認前揭證據資料均得為證據，有證據能力。
(二)至本件其餘非供述證據部分，無傳聞法則之適用，且無事證
    足認係實施刑事訴訟程序之公務員因違背法定程序而取得，
    與本案待證事實復具有自然之關連性，復經本院依法踐行調
    查程序，皆應有證據能力。
三、認定事實所憑之證據及得心證之理由：
    訊據被告固坦承有於上開時、地，在「Facebook」社群網站
    上發表如附表所示內容之文字之事實，惟矢口否認有何公然
    侮辱犯行，辯稱：伊「臉書」是給大家分享的，告訴人戴谷
    峯是誰伊不認識，後來有人說對方告很多人，但伊不知道對
    方是誰，係因告訴人打一位綽號「黑牌」之人，伊未指名道
    姓云云。經查：
(一)被告於109年10月24日2時許起，在其位於新北市○○區○○街000
    巷00號4樓居所處，以電子設備連結網際網路至「Facebook
    」社群網站之「冰冰探險粉絲團」社團網頁後，以帳號「李
    冰冰」名義，接續發表如附表編號1至編號2所示內容之文字
    ，且上開網頁頁面係可供特定多數人瀏覽之社群動態留言版
    等事實，業據被告坦承不諱（見臺灣臺南地方檢察署109年
    度營偵字第2382號卷《下稱臺南偵卷》第111頁至第113頁、臺
    灣新北地方檢察署110年度偵字第20325號卷《下稱新北偵卷》
    第15頁、本院110年度審易字第1936號卷第40頁、111年度易
    字第170號卷《下稱審卷》第36頁至第40頁），核與證人即告
    訴人於警詢時及偵查中具結證述之內容相符（臺南偵卷第51
    頁、新北偵卷第13頁至第15頁、臺南市政府警察局學甲分局
    卷《下稱警卷》第11頁至第21頁），並有上開貼文擷圖及被告
    社群網站網頁擷圖各1份附卷可稽（臺南偵卷第53頁至第55
    頁、警卷第45頁至第53頁），此部分之事實堪以認定。
(二)被告雖辯稱伊並未指名道姓云云，惟被告於偵查中及審理時
    均自承：發表文字均係伊打的，照片和聘書是分享別人的；
    聘書照片係由林政佑分享等語（新北偵卷第15頁、審卷第38
    頁），且觀諸被告上開貼文擷圖，其文字內容均以「戴×峰
    」之稱謂，其中一篇貼文之下有告訴人之照片，另一篇貼文
    之下則有「台灣新聞電子媒體記者」、「戴谷峰」等字樣，
    有上開貼文擷圖可憑（臺南偵卷第53頁、第55頁），是客觀
    上均足使瀏覽者極易將被告發表文字指摘之內容，與告訴人
    予以連結，已足認被告確有以上開文字指摘告訴人之行為。
    此外，被告於審理時陳稱：告訴人確實有打伊朋友的朋友「
    黑牌」等語（審卷第38頁），益徵其主觀上確有發表上開內
    容之文字侮辱告訴人以報復之意圖無訛。從而，被告上開發
    文內容，均已足以使瀏覽該貼文之多數人得特定被告所謾罵
    、辱罵「畜牲」、「烏龜」、「縮頭烏龜」之對象即為告訴
    人，且上開文字內容，均足以貶損告訴人之人格及社會評價
    ，被告為智識能力正常、有社會歷練經驗之成年人，對上開
    情形自難諉為不知，竟仍故意為此等行為，其主觀上有公然
    侮辱之犯意，至為明確。
(三)綜上所述，被告前揭所辯，核與本案事證所彰顯之事實不符
    ，難以採信。本件事證明確，其公然侮辱犯行堪以認定，應
    依法論科。
四、論罪科刑：
(一)查「畜牲」依現今一般社會之通念，係辱罵他人如同禽獸；
    「烏龜」、「縮頭烏龜」等詞，則係指涉懦弱不敢面對現實
    之人，衡情足以貶損他人之社會評價，而屬侮辱行為。是核
    被告所為，係犯刑法第309條第1項之公然侮辱罪。
(二)被告先後以前揭文字謾罵告訴人2次，係於密切接近之時間
    實施，侵害同一法益，各行為之獨立性極為薄弱，且係出於
    同一損害告訴人名譽之目的，依一般社會健全觀念，在時間
    差距上，難以強行分開，應視為數個舉動之接續施行，合為
    包括之一行為予以評價，為接續犯，應論以一罪。
(三)爰以行為人之責任為基礎，審酌被告為成年人，應知在現代
    網際網路具有資訊快速傳播之特性，對於網路上之留言，應
    本諸理性、和平之態度使用網際網路，竟於公開網頁中張貼
    如附表所示之文字，辱罵告訴人，貶損告訴人之人格、名譽
    及社會評價，足見其法紀觀念淡薄，欠缺尊重他人名譽之法
    治觀念，實有不該，且於犯後未能坦認犯行，亦未與告訴人
    達成和解獲得告訴人之諒解，於犯後態度無從為其有利之考
    量，兼衡被告之犯罪動機、目的、手段、所生危害、智識程
    度、此前均無科刑前科之素行紀錄，及其為國中畢業之學識
    程度，於本院審理時自陳現從事計程車工作，子女均已長大
    成人而未同住等語（參見審卷第40頁審理筆錄及第19頁被告
    之戶政資料查詢結果）等一切情狀，量處如主文所示之刑，
    並諭知易科罰金之折算標準。
據上論斷，應依刑事訴訟法第284條之1、第299條第1項前段（依
刑事判決精簡原則，僅記載程序法條文），判決如主文。
本案經檢察官鄭宇偵查起訴，由檢察官吳宗光到庭執行公訴。
中　　華　　民　　國　　111 　年　　5 　　月　　18　　日
                  刑事第十三庭  法　官  林建良   
上列正本證明與原本無異。
如不服本判決，應於判決送達後20日內敘明上訴理由，向本院提
出上訴狀 (應附繕本) ，上訴於臺灣高等法院。其未敘述上訴理
由者，應於上訴期間屆滿後20日內向本院補提理由書「切勿逕送
上級法院」。
                                書記官  陳昇宏
中　　華　　民　　國　　111 　年　　5 　　月　　19　　日
附錄本案論罪科刑法條全文： 
中華民國刑法第309 條
公然侮辱人者，處拘役或9 千元以下罰金。
以強暴犯前項之罪者，處1 年以下有期徒刑、拘役或1 萬5 千元
以下罰金。

附表：
編號 李玟錂發表之貼文內容 特定及侮辱戴谷峯之方式 1  「各位好友，叫人去打黑牌的幕後指使者出鑪了，就是這位戴ⅹ峰，跟各位介紹這位畜牲的故事，戴ⅹ峰是由我龍騰四海企社出來的，戴ⅹ峰在龍騰四海也是惹事生飛很頭痛的一位抓扒，出龍騰四海就到處興風作浪，違非做歹，沒本事只靠一張嘴，做工人想要紅到處竄，到處道他人是非，弄狗雙咬，一個做工人不好好做工，現叫人打黑牌，現黑牌發出來各位大家好友盡量分享出去，有人……」 於左欄所示之貼文中，除指明戴谷峯姓名首尾二字外，亦張貼戴谷峯本人之臉部照片等資訊，已足以使瀏覽該貼文之多數人均得特定其所謾罵、辱罵之「畜牲」，對象即為戴谷峯。 2  「戴ⅹ峰，你會不會太可笑了，這加入一年繳錢就有啊，你用這騙不知道的人，用記者股問，哈哈哈哈哈哈哈哈，戴ⅹ峰，你也有發有實力的證明，發這種太幼稚了吧，戴ⅹ峰你都老人了不認份還想當流氓，還教唆人去打黑牌，你戴ⅹ峰出事就躲後面當俗啊，戴ⅹ峰，你只會躲在後面一直發文攻擊黑牌，你是不是人，你盡量做縮頭烏龜嘿，我冰冰姐就是要找到你，戴ⅹ峰這隻烏龜我就看你要爬去那，戴ⅹ峰指使者」 於左欄所示之貼文中，除指明戴谷峯姓名首尾二字外，亦張貼載有戴谷峯完整姓名之聘書照片等資訊，已足以使瀏覽該貼文之多數人均得特定其所謾罵、辱罵之「烏龜」，對象即為戴谷峯。